【裁判字號】    97,附民,448
【裁判日期】    990531
【裁判案由】    著作權法
【裁判全文】
臺灣板橋地方法院刑事附帶民事訴訟判決
原      告    音圓國際股份有限公司
法定代理人    丙○○
訴訟代理人    丁○○
被      告    歌王多媒體影音股份有限公司
兼法定代理人  乙○○
被      告    松旭企業有限公司
兼法定代理人  甲○○
上列被告等因違反著作權法案件（96年度訴字第3658號），經原
告提起附帶民事訴訟，請求損害賠償，本院判決如下：
    主  文
被告應連帶給付原告新臺幣壹拾萬元，及自民國九十七年九月二
十一日起至清償日止，按週年利率百分之五計算之利息。
原告其餘之訴駁回。
本判決第一項得假執行。
原告其餘假執行之聲請駁回。
    事實及理由
一、原告起訴主張：被告乙○○身為歌王多媒體影音股份有限公
    司（下稱歌王公司）之代表人，與擔任松旭企業有限公司（
    下稱松旭公司）負責人之甲○○等，未經授權，竟為意圖銷
    售，基於重製及散布侵害著作財產權重製物之犯意，先由被
    告歌王公司、乙○○未經原告之同意或授權，即擅自重製原
    告享有著作權之音樂著作--「一條披鍊」、「相逢是離別的
    開始」、「流浪的吉他」及「舊情新愁」等四首歌曲於歌王
    公司所生產之歌王之王電腦點歌機，並於電腦點歌機內建電
    腦程式鎖碼隱藏，再提供予被告松旭公司、甲○○擺設於三
    重門市（即臺北縣三重市○○路○ 段609 巷2 號）對外販售
    。嗣經原告發現上情後，依法提出告訴，業經臺灣板橋地方
    法院檢察署偵查終結起訴在案（案號：96年度偵字第2079號
    、第5750號、第1740號），現由鈞院以96年度訴字第3658號
    違反著作權法案審理中，此有起訴書及刑事庭傳票各1 份附
    狀可稽，爰依法提起本件附帶民事訴訟，請求損害賠償。依
    著作權法第88條、第89條規定，聲明請求：（一）被告等應
    連帶給付原告新臺幣（下同）15萬元，及自起訴狀繕本送達
    翌日起至清償日止，按年利率百分之五計算之利息。（二）
    被告等應連帶負擔費用將鈞院96年度訴字第3658號刑事案件
    最後事實審法院判決書全部暨本件民事事件最後事實審法院
    判決書全部，以長25公分、寬19公分之篇幅，登載於聯合報
    之工商活動版或休閒娛樂版1 日。（三）第1 項、第2 項請
    求，原告願供擔保，請准宣告假執行。
二、被告則均以：渠等均否認有以重製及散步侵害著作財產權重
    製物之方式共同侵害原告之著作權等語置辯，並聲明：請求
    駁回原告之訴暨假執行之聲請。
三、按附帶民事訴訟之判決，應以刑事訴訟判決所認定之事實為
    據，刑事訴訟法第500 條前段定有明文。本件原告主張前揭
    被告乙○○擅自重製原告上開音樂著作於被告歌王公司所生
    產之歌王之王電腦點歌機，再提供予被告松旭公司、甲○○
    擺設於三重門市對外販售，致侵害原告著作權之事實，業據
    本院以被告乙○○、甲○○共同意圖銷售而擅自以重製之方
    法侵害他人之著作財產權，違反著作權法第91條第2 項，而
    以96年度訴字第3658號分別判處被告乙○○有期徒刑1 年，
    減為有期徒刑6 月；被告甲○○有期徒刑6 月，減為有期徒
    刑3 月；被告歌王公司、松旭公司各科以著作權法第91條第
    2 項之罰金刑，有本院96年度訴字第3658號刑事判決1 份在
    卷可查，是原告主張被告等侵害原告著作權之事實，即堪信
    為真實。
四、再按法人對於其董事或其他有代表權之人因執行職務所加於
    他人之損害，與該行為人連帶負賠償責任，民法第28條定有
    明文。次按因故意或過失不法侵害他人之著作財產權或製版
    權者，負損害賠償責任。數人共同不法侵害者，連帶負賠償
    責任，著作權法第88條第1 項定有明文。查被告乙○○、甲
    ○○分係被告歌王公司、松旭公司之董事，且為各該公司之
    實際負責人，擅自重製上開音樂著作，用於被告歌王公司之
    產品，且明知該重製物係侵害著作權之物，仍陸續販售予客
    戶而侵害原告公司音樂著作，顯係故意不法侵害原告之著作
    財產權，則原告主張：被告歌王公司、松旭應依民法第28條
    、著作權法第88條第1 項之規定連帶負損害賠償責任，即屬
    有據，應予准許。
五、著作權法第88條第2項規定：「前項損害賠償，被害人得依
    下列規定擇一請求：一、依民法第216 條之規定請求。但被
    害人不能證明其損害時，得以其行使權利依通常情形可得預
    期之利益，減除被侵害後行使同一權利所得利益之差額，為
    其所受損害。二、請求侵害人因侵害行為所得之利益。但侵
    害人不能證明其成本或必要費用時，以其侵害行為所得之全
    部收入，為其所得利益」。原告主張應依市場授權音樂著作
    重製之權利金為每首詞曲5 萬元計算其損害，並舉其對他人
    授權使用歌曲之詞曲授權合約書3 份為證。惟查，不同之歌
    曲依其受歡迎之程度應有不同之市場授權價值；且被授權人
    重製原告之音樂著作終須將產品拿到市場求售，不同之被授
    權人自須依其產品之市佔率評估是否有利可圖，因此對原告
    願出之授權金亦未必相同，原告主張應統按其對他人特定歌
    曲之授權金標準計算本件之損害為每首歌曲5 萬元，實屬未
    洽。再者，依前開著作權法第88條第2 項第1 款之規定，被
    害人不能證明其損害時，「行使權利依通常情形可得預期之
    利益」，減除「被侵害後行使同一權利所得利益」之差額，
    為其所受損害，原告主張所受損害得以「其行使權利通常可
    得預期之利益」為計算基礎，置「被侵害後行使同一權利所
    得利益」，及「兩者之差額」於不顧，亦屬不合於前開法律
    之規定。又查著作權法第88條第3 項規定：「依前項規定，
    如被害人不易證明其實際損害額，得請求法院依侵害情節，
    在新臺幣1 萬元以上100 萬元以下酌定賠償額。如損害行為
    屬故意且情節重大者，賠償額得增至新臺幣500 萬元」，本
    件被告乙○○、甲○○侵害原告之著作權係屬故意之犯罪行
    為，且侵害之行為自95年某月間起延續至96年1 月8 日止，
    時間甚長，且故意以未經授權之重製物進入市場爭奪利益，
    妨害市場秩序嚴重，其情節自屬至為重大，本院審酌上情，
    並參酌本件侵權歌曲僅4 首，上開歌曲均已於市面上銷售多
    年並非新曲，認本件原告請求賠償之金額，應以每首2 萬5
    千元計算為適當，從而被告應連帶賠償之總額為10萬元（25
    ,000×4 ＝100,000 ）為適當，逾此部分之請求，於法無據
    ，不應准許。
六、又被害人得請求由侵害人負擔費用，將判決書內容全部或一
    部登載新聞紙、雜誌，著作權法第89條固有明文，惟審視本
    條立法之理由，無非以著作權被侵害時，往往對權利人之名
    譽、聲望及信用有所損害，亦即有侵害著作人格權情事，得
    由侵害人負擔費用將判決書內容全部或一部登載於新聞紙、
    雜誌，予以回復。經查，本件被告等乃侵害原告之著作財產
    權，尚無侵害其著作人格權之情，即被告等之侵害行為對於
    原告之名譽、聲望及信用，尚難謂有所損害，自無回復其名
    譽、聲望及信用之必要。原告請求被告等應連帶負擔費用，
    將本院96年度訴字第3658號刑事案件最後事實審法院判決書
    全部暨本件民事事件最後事實審法院判決書全部，以長25公
    分、寬19公分之篇幅，登載於聯合報之工商活動版或休閒娛
    樂版1 日，即無理由。
七、綜上所述，原告主張被告共同侵害其之著作權事實，尚屬可
    採，其依著作權法第88條侵權行為之法律關係，請求被告連
    帶給付原告10萬元，及自起訴狀繕本送達翌日即97年9 月21
    日起至清償日止，按年息百分之五計算之利息，為有理由，
    應予准許；逾此部分之請求，則非正當，應予駁回。
八、本判決主文第一項所命給付之金額及價額因未逾50萬元，依
    民事訴訟法第389 條第1 項第5 款規定，應依職權宣告假執
    行。至原告就敗訴部分所為假執行之聲請，因訴之駁回而失
    所依據，不予准許。另訴訟費用並未在刑事訴訟法第491 條
    準用之列，本院毋庸依職權併為訴訟費用之裁判，附此敘明
    。
九、據上論結，本件原告之訴為一部有理由，一部無理由，爰依
    刑事訴訟法第502 條、第491 條第10款，民事訴訟法第389
    條第1 項第5 款，判決如主文。
中    華    民    國    99    年    5     月    31    日
                  刑事第十五庭  審判長法  官  吳幸娥
                                      法  官  許炎灶
                                      法  官  廖欣儀
上列正本證明與原本無異。
如不服本判決，非對刑事判決上訴時，不得上訴，並應於送達後
10日內敘明上訴理由，向本院提出上訴狀。
                                      書記官  顏偉林
中    華    民    國    99    年    5     月    31    日

司法院資訊處製作；財團法人民間司法改革基金會備份。
